高雄高等行政法院判決
　　　　　　　　　　　　　　　　　　　 96年度訴字第407號
　　　　　　　　　　　　　　　.
原　　　告　甲○○
訴訟代理人　陳里己　律師
　　　　　　陳意青　律師
複 代 理人　戊○○
被　　　告　財政部台灣省南區國稅局
代　表　人　乙○○　局長
訴訟代理人　丁○○
上列當事人間因贈與稅事件，原告不服財政部中華民國96年3月
21日台財訴字第09500624730號訴願決定，提起行政訴訟。本院
判決如下：
    主  文
原告之訴駁回。
訴訟費用由原告負擔。
    事  實
一、事實概要：
    緣原告於民國93年6月14日將所有未上市之巨圓貿易股份有
    限公司（以下簡稱巨圓公司）股權892,000股，以每股新臺
    幣（下同）10元出售予其妹丙○○，成交總金額8,920,000
    元，涉有遺產及贈與稅法第5條第6款規定視同贈與論情事，
    經被告所屬新化稽徵所於94年8月18日以南區國稅新化一字
    第0940038352號函請原告於文到後10日內提示支付價金等相
    關資料供核，嗣原告於期限內提示股權買賣契約書、收據、
    及宋寶勳（丙○○之配偶）華南商業銀行士林分行及華僑銀
    行活期儲蓄存款存摺影本等資料，惟被告仍以前開資料無法
    證明其與丙○○間確有支付買賣價款之事實，乃按巨圓公司
    93年6月14日之每股股權淨值10.4119元，核定贈與總額9,28
    7,411元，贈與淨額8,287,411元，應納稅額1,252,600元。
    原告不服，申經復查，未獲變更，提起訴願，亦遭駁回，遂
    提起本件行政訴訟。
二、兩造聲明：
  (一)原告聲明求為判決：
    (1)訴願決定及原處分（含復查決定）均撤銷。
    (2)訴訟費用由被告負擔。
  (二)被告聲明求為判決：
    如主文所示。
三、兩造主張之理由：
  甲、原告主張之理由：
    1.巨圓公司乃係胞妹丙○○與其夫宋寶勳二人實際出資經營
      ，88年間巨圓公司擴增資本額為1億元，宋寶勳為分散股
      權，遂情商原告為股份之登記名義人，言明所有股款由其
      夫婦籌湊繳納，日後若有因該股份所衍生之所得、稅捐，
      概由渠等夫婦自行負擔，原告僅為單純借名登記之人頭，
      並無任何對價。
    2.有關渠等夫婦借用原告名義，即88年間繳交992,000股之
      股款1千萬元至巨圓公司之事實經過，原告除為釐清本人
      原有私人款項與渠等夫婦登記股份股款之區隔，遂於華僑
      銀行開立一新的銀行綜合存款帳戶（帳號：000000000000
      00）以供渠等使用，茲逐筆詳細說明如下：
      88年3月16日宋寶勳自華僑銀行（帳號：000-000-00000
        000）提領現金100萬元存入原告華僑銀行（帳號：000-
        000-00000000）帳戶。渠等二人為避免利息損失，旋即
        於當日將上開金額轉為定期存款，嗣於88年6月4日解約
        ，連同所有款項匯至巨圓公司上海商業銀行（帳號：00
        -00000-0000000）。
      88年3月22日宋寶勳自華僑銀行同上帳戶提領現金100萬
        元存入原告華僑銀行同上帳戶。渠等二人為避免利息損
        失，3月24日將上開金額轉為定期存款，嗣於88年6月4
        日解約，連同所有款項匯至巨圓公司上海商業銀行同上
        帳戶。
      88年3月22日丙○○自世華銀行（帳號：00-00-0000000
        ）提領現金100萬元，由公司員工鄭功智代辦將款項匯
        款轉入至原告華僑銀行同上帳戶。渠等二人為避免利息
        損失，於3月24日將上開金額轉為定期存款，嗣於88年6
        月4日解約，連同所有款項匯至巨圓公司上海商業銀行
        同上帳戶。
      88年4月26日宋寶勳收領另股東林燕津清償借款55萬元
        ，由林燕津自華僑銀行（帳號：000-000-0000000-0）
        逕予轉帳至原告華僑銀行同上帳戶。渠等二人為避免利
        息損失，於4月30日將上開金額轉為定期存款，嗣於88
        年6月4日解約，連同所有款項匯至巨圓公司上海商業銀
        行同上帳戶。
      88年4月26日宋寶勳自華南商業銀行（帳號：000-00-00
        0000-0）提領45萬元，由巨圓公司員工許淑貞代辦將款
        項匯款轉入至原告華僑銀行同上帳戶。渠等二人為避免
        利息損失，於4月30日將上開金額轉為定期存款，嗣於
        88年6月4日解約，連同所有款項匯至巨圓公司上海商業
        銀行同上帳戶。
      88年5月21日宋寶勳收回巨圓公司「股東往來」股款200
        萬元。其中100萬元逕由巨圓公司自華僑銀行（帳號：0
        00-000-0000000-0）提領以現金逕存入原告華僑銀行同
        上帳戶；另筆100萬元則自巨圓公司華南銀行（帳號：0
        00-00-000000-0），由公司員工鄭功智代辦將款項匯款
        轉入至原告華僑銀行同上帳戶。
      88年5月24日宋寶勳收回巨圓公司「股東往來」股款100
        萬元，由公司員工鄭功智代辦，自巨圓公司員工許淑貞
        華南銀行（帳號：000-00-000000-0）帳戶，將款項匯
        款轉入至原告華僑銀行同上帳戶。
      88年5月27日宋寶勳收回巨圓公司「股東往來」股款100
        萬元，由巨圓公司自華僑銀行（帳號：000-000-000000
        0-0）提領以現金逕存入原告華僑銀行同上帳戶。
      88年6月2日宋寶勳收回巨圓公司「股東往來」股款100
        萬元，由公司員工鄭功智代辦，自巨圓公司華南銀行同
        上帳戶，將款項匯款轉入至原告華僑銀行同上帳戶。
      88年6月3日宋寶勳收回巨圓公司「股東往來」股款100
        萬元，由公司員工鄭功智代辦，自巨圓公司華南銀行同
        上帳戶，將款項匯款轉入至原告華僑銀行同上帳戶。
      以上至款項合計為1千萬元，連同另位股東林燕津
        之股款200萬元（88年4月8日及88年5月24日各轉入100
        萬元），總計1千2百萬元，於88年6月4日自原告帳戶轉
        帳入巨圓公司上海商業銀行（帳號：00-00000-0000000
        ）繳足增資之款項，而巨圓公司亦據向主管機關辦妥現
        金增資在案。
    3.最高行政法院91年度判字第370號判決：「商場上借用他
      人名義為財產登記名義人，屢見不鮮，是原告之主張尚非
      全然無據，自有查明必要。‧‧‧被告就此能查證之事項
      未予查證，尚未盡其舉證之責任，僅以申報之證券交易稅
      申報書之交易價格，作為計算原告交易所得唯一依據，殊
      嫌速斷。」同理，臺灣商場上借用他人名義登記股權名義
      人，俯拾皆是，是被告自應就原告所提，逐一詳加查證，
      即可明白原告僅係登記名義人，而非資金所有人，嗣後之
      過戶僅係將借名登記之股份返還而已，絕非買賣或贈與。
    4.原告願借名登記為股東，實因胞妹自營之公司（即巨圓公
      司）擬預計逐年增資為日後上櫃作準備，遂以應允。況且
      原告本人並無其他資產或固定收入，而每月胞妺總是不定
      時、不定額給予生活上之補貼，有關之股利分配亦由胞妹
      領取，原告從未過問。原告僅是單純之借名登記，於情於
      理應無不可，亦為商場屢見不鮮。而原告在被告當初查核
      時，即一再告知承辦人員原告僅是借名登記之人頭，惟仍
      遵被告囑咐提供相關收據，實乃被告誤導所為。
  乙、被告主張之理由：
    1.查原告於93年6月14日將所有巨圓公司股權892,000股，以
      每股10元出售予其妹丙○○，成交總金額8,920,000元，
      已完成股權所有權移轉登記，有證券交易稅一般代徵稅額
      繳款書影本可稽，且原告與買受人丙○○為二親等以內之
      親屬，有戶籍資料可證，此二者均為原告所不爭執，合先
      陳明。
    2.次查，本件原告於原核時主張係屬買賣行為，嗣申請復查
      時卻聲稱，巨圓公司為丙○○出資經營，其為受丙○○信
      託之名義股東，本次係將系爭股權移轉回丙○○名下，並
      無贈與之情事，被告乃於95年8月10日以南區國稅法一字
      第0950069339號函請原告於文到後10日內提示丙○○出資
      經營巨圓公司之資金證明文件供核，經合法送達，有郵政
      事業送達回執可稽，惟其逾限仍未提示。按「當事人主張
      事實須負舉證責任倘其所提出之證據不足為主張事實之證
      明自不能認其主張之事實為真實。」最高行政法院36年判
      字第16號著有判例，原告主張本件非屬贈與尚難謂為真實
      。被告依規定，按巨圓公司於本件贈與日（93年6月14日
      ）資產淨值核定贈與總額9,287,411元【（截至92年度核
      定未分配盈餘累積數-1,965,933元＋93年1月1日起至93年
      6月14日止未分配盈餘7,320,591元＋公司資本額130,000,
      000元）×892,000股/總股數13,000,000股】，並無不合
      。
    3.又原告訴稱其所持有巨圓公司股份，係該公司實際經營股
      東即原告胞妹丙○○以原告名義登記，此有公司登記之股
      東名冊可按。然查原告確係巨圓公司登記股東，惟並未提
      示丙○○係以原告名義登記為股東之證據及具體論述，顯
      圖卸責之詞，洵不足採。
  理  由
一、本件被告代表人原為朱正雄，於本院審理中變更為何瑞芳，
    復變更為乙○○，均經被告新任代表人分別聲明承受訴訟，
    核無不合，應予准許。
二、按「財產之移動，具有左列各款情形之一者，以贈與論，依
    本法規定，課徵贈與稅：‧‧‧六二親等以內親屬間財產之
    買賣。但能提出已支付價款之確實證明，且該已支付之價款
    非由出賣人貸與或提供擔保向他人借得者，不在此限。」「
    未上市或上櫃之股份有限公司股票，除前條第二項規定情形
    外，應以繼承開始日或贈與日該公司之資產淨值估定之。」
    分別為遺產及贈與稅法第5條第6款及同法施行細則第29條第
    1項所明定。上開遺產及贈與稅法第5條第6款之規定，性質
    上係法定客觀舉證責任分配之規定，亦即二親等以內親屬間
    財產之買賣，除非納稅義務人就其間有支付價款之事實，能
    使法院得到確實之心證（所謂有「確實證明」），始不構成
    「以贈與論」，否則，應以贈與論，以防杜逃漏贈與稅。反
    之，倘主張二親等以內親屬間財產之移動非出於買賣原因而
    是別有其他原因者，依舉重明輕法理，就該原因亦應負舉證
    責任（最高行政法院89年度判字第777號判決參照）。又「
    當事人主張事實，須負舉證責任，倘其所提出之證據，不足
    為主張事實之證明，自不能認其主張之事實為真實。」最高
    行政法院36年判字第16號亦著有判例。
三、本件原告於93年6月14日將所有未上市之巨圓公司股權892,0
    00股，以每股10元出售予其妹丙○○，成交總金額8,920,00
    0元，涉有遺產及贈與稅法第5條第6款規定，視同贈與論情
    事，經被告所屬新化稽徵所調查結果，以原告無法提示其與
    丙○○間確有支付買賣價款之證明，乃按巨圓公司93年6月1
    4日之每股股權淨值10.4119元，核定贈與總額9,287,411元
    ，贈與淨額8,287,411元，應納稅額1,252,600元等情，此有
    被告贈與稅應稅案件核定通知書、93年度贈與稅繳款書及復
    查決定書附於原處分卷，堪信真實。而原告提起本件訴訟，
    無非主張巨圓公司乃係胞妹丙○○與其夫宋寶勳二人實際出
    資經營，88年間巨圓公司擴增資本額為1億元，宋寶勳為分
    散股權，遂情商原告為股份之登記名義人，言明所有股款由
    其夫婦籌湊繳納，原告僅為單純借名登記之人頭。93年6月
    間原告將所有股權移轉予丙○○，乃係依原資金所有人宋寶
    勳、丙○○之要求，將款項即股權返還予實際所有權人，其
    間並無買賣交易，亦非無償贈與云云，資為爭執。
四、經查，依首揭遺產及贈與稅法第5條第6款規定，如屬二親等
    以內親屬間財產之買賣，除非納稅義務人能提出已支付價款
    之確實證明，且該已支付之價款非由出賣人貸與或提供擔保
    向他人借得者，否則即以贈與論。依此規定，稅捐稽徵機關
    如已證明二親等以內親屬間財產有以買賣為名而移動之事實
    ，除納稅義務人提出支付價款之確實證明，且該價款非由出
    賣人貸與或提供擔保向他人借得之事實外，即應視同贈與，
    課徵贈與稅。本件原告於93年6月14日將所有未上市之巨圓
　　公司股權892,000股，移轉予其妹丙○○，涉有以贈與論情
　　事，前經被告所屬新化稽徵所於94年8月18日以南區國稅新
    化一字第0940038352號函請原告於文到後10日內提示支付價
    金等相關資料供核，嗣原告於期限內提示股權買賣契約書、
    、證券交易稅一般代徵稅額繳款書影本乙紙、收據影本16紙
    、及宋寶勳（丙○○之配偶）華南商業銀行士林分行及華僑
    銀行活期儲蓄存款存摺影本等資料，此有該等資料附於原處
    分卷可稽。而原告亦承認丙○○已取得系爭股票屬實，且丙
    ○○就系爭股票之移轉並未支付買賣價金，是被告既已證明
    原告以買賣為名，將其所有系爭股票移轉予其胞妺丙○○，
    已發生買賣關係而應以贈與論之客觀事實；如原告未能提示
    其與丙○○已支付及收受價款之確實證明，即應課徵贈與稅
    。從而被告依遺產及贈與稅法第5條第6款規定應以贈與論，
    而向原告課徵贈與稅，依法尚無不合。
五、原告雖一再主張88年間巨圓公司擴增資本額為1億元，宋寶
    勳為分散股權，遂情商原告為股份之登記名義人，而所有股
    款亦由其夫婦籌湊繳納，故原告僅為單純借名登記之人頭。
    93年6月間原告將所有股權移轉予丙○○，乃係依原資金所
    有人宋寶勳、丙○○之要求，將款項即股權返還予實際所有
    權人，其間並無買賣交易，亦非無償贈與云云，惟查：
    1.原告於初查時向被告所屬新化稽徵所表示，本件系爭股權
      價金係依約每月向丙○○收取5至10萬元不等之現金，部
      分存入郵局，其餘使用於繳納保險費、民間會錢及貸款，
      並無相關憑證；而丙○○亦表示交予原告之現金係取自其
      配偶宋寶勳帳戶，有原告與丙○○94年11月9日與11月10
      日之談話紀錄附於原處分卷可按。又原告於復查與訴願時
      時皆主張巨圓公司為丙○○所出資，因辦理公司登記股東
      人數之要求，其僅為信託申請之名義股東，原告並無實際
      出資，至公司法修正後得為一人股東，始移轉股份至丙○
      ○名下，並無贈與乙事。嗣原告於本件行政訴訟復主張因
      宋寶勳欲分散股權，故借原告之名登記為股東，其僅為巨
      圓公司單純借名登記之人頭，而非資金所有人，嗣後之過
      戶僅係將借名登記之股份返還而已，絕非買賣或贈與云云
      ，準此以觀，原告就系爭股份之移轉，先則主張買賣，繼
      而於復查及訴願時復主張信託之返還，迨至行政訴訟時，
      又改為主張係借名登記之返還，前後供述反覆不一，則原
      告主張其僅為巨圓公司單純借名登記之人頭而已，即有疑
      義。
    2.再者，原告主張因巨圓公司增資，宋寶勳為分散股權，乃
      借原告之名登記為股東，固據其提出銀行存摺，以說明於
      88年間繳交992,000股之股款1千萬元至巨圓公司之事實經
      過；且陳稱為釐清其原有私人款項與宋寶勳夫婦登記股份
      股款之區隔，遂於華僑銀行開立一新的銀行綜合存款帳戶
      （帳號：00000000000000）以供渠等使用乙節。經查，根
      據原告訴稱其於88年間繳交992,000股之股款1千萬元，皆
      由宋寶勳、丙○○夫婦提供並匯入原告在華僑銀行開立之
      帳戶，再轉入巨圓公司在上海銀行之帳戶，然關於宋寶勳
      資金之來源，其中宋寶勳於88年5月21日、5月24日、5月
      27日、6月2日、6月3日分別收回巨圓公司「股東往來」之
      款項總計600萬元，固據原告提出宋寶勳借款予巨圓公司
      600萬元之股東往來明細表及銀行存摺供參，然上開證物
      僅能說明宋寶勳與巨圓公司間有資金往來之事實，至於是
      否係宋寶勳是借予巨圓公司？資金來源如何？並無相關證
      據可資證明；抑且，巨圓公司帳冊上如何記載該筆資金，
      亦未見原告提示以供查對，自難證明該資金確屬來自宋寶
      勳所提供。又假如原告僅是借名登記之人頭，其名下持股
      之股款均是宋寶勳、丙○○夫婦提供而來，則何以巨圓公
      司另名股東林燕津亦分別於88年4月8日與5月24日自其華
      僑銀行帳戶各轉帳1百萬元（共2百萬元）匯入原告在華僑
      銀行之帳戶內﹖其目的又係如何？原告並未提出說明。除
      此，原告於89年及90年度都領有巨圓公司之股利，亦有被
      告89年度綜合所得稅各類所得資料清單附卷足憑，則參照
      原告主張借名登記之說法，此一金額是否也應返還？另證
      人丙○○雖出庭證稱其因擁有農民資格，若擁有太多公司
      股權會導致農民身份喪失，為分散股權，才借用原告名字
      登記，有本院96年9月12日準備程序筆錄附卷可參，然丙
      ○○之丈夫宋寶勳亦為巨圓公司股東，應可將股權登記為
      先生所有，殊無將股權登記於原告名下之理，且丙○○於
      歷次救濟程序中所陳述皆不一致，則其證詞即難採信。是
      綜上諸情觀之，原告並無法清楚交代系爭股權移轉之資金
      流程始末，則依原告之舉證及本院依職權調查之結果，本
      院並無法形成確實之心證，揆諸首揭之說明，自不能認其
    　主張之事實為真實。從而，被告依遺產及贈與稅法第5條
      第6款及同法施行細則第29條第1項規定，按巨圓公司於本
      件贈與日（93年6月14日）資產淨值，核定贈與總額9,287
      ,411元【（截至92年度核定未分配盈餘累積數-1,965,933
      元＋93年1月1日起至93年6月14日止未分配盈餘7,320,591
      元＋公司資本額130,000,000元）×892,000股/總股數13,
      000,000股】（參原處分卷所附巨圓公司淨值計算表及贈
      與稅調查核定報告表），贈與淨額8,287,411元，應納稅
      額1,252,600元，並發單補徵贈與稅，即無不合。
六、綜上所述，原告之主張並不可採。被告以原告涉有遺產及贈
    與稅法第5條第6款規定，視同贈與論情事，而原告又無法提
    示其與丙○○間確有支付買賣價款之證明，乃按巨圓公司93
    年6月14日之每股股權淨值10.4119元，核定贈與總額9,287,
    411元，贈與淨額8,287,411元，應納稅額1,252,600元，並
    無違誤，訴願決定予以維持，亦無不合。原告起訴意旨求為
    撤銷，為無理由，應予駁回。又本件事證已臻明確，兩造其
    餘陳述及主張，核與本件判決結果不生影響，爰不再逐一論
    述，附此敘明。
七、據上論結，本件原告之訴為無理由，依行政訴訟法第195 條
    第1項後段、第98條第1項前段，判決如主文。
中　　華　　民　　國　　96　　年　  12　　月　 31  　 日
        　　  高雄高等行政法院第三庭
        　　　  　　　　　審判長法官  邱  政  強
                                法官　李  協  明
                                法官　詹  日  賢
以上正本係照原本作成。
如不服本判決，應於判決送達後20日內向本院提出上訴書狀，其
未表明上訴理由者，應於提起上訴後20日內向本院提出上訴理由
書（須按對造人數附繕本）；如於本判決宣示或公告後送達前提
起上訴者，應於判決送達後20日內補提上訴理由書（須附繕本）
。未表明上訴理由者，逕以裁定駁回。
中　　華　　民　　國　　96　　年　  12　　月　 31  　 日
　　　　　　　　　　　　　　　書記官  蔡  玫  芳
